【裁判字號】    99,監,64
【裁判日期】    990712
【裁判案由】    另行選定監護人
【裁判全文】
臺灣臺北地方法院民事裁定                99年度監字第64號
聲  請  人  丙○○
相  對  人  甲○○
關  係  人  己○○
上列聲請人聲請另行選定監護人事件，本院裁定如下：
    主    文
選定丙○○（男，民國○○○年○月○○日生，身分證統一編號
：Ｚ000000000號）為禁治產人甲○○（女，民國○○
年○月○○○日生，身分證統一編號：Ｚ000000000號
）之監護人。
指定己○○（男，民國○○年○月○日生，身分證統一編號：Ｚ
000000000號）為會同開具財產清冊之人。
聲請程序費用新臺幣壹仟元由聲請人負擔。
    理    由
一、按監護宣告之人應置監護人；法院為監護之宣告時，應依職
    權就配偶、四親等內之親屬、最近一年有同居事實之其他親
    屬、主管機關、社會福利機構或其他適當之人選定一人或數
    人為監護人，並同時指定會同開具財產清冊之人。法院為前
    項選定及指定前，得命主管機關或社會福利機構進行訪視，
    提出調查報告及建議。監護之聲請人或利害關係人亦得提出
    相關資料或證據，供法院斟酌；法院選定監護人時，應依受
    監護宣告之人之最佳利益，優先考量受監護宣告之人之意見
    ，審酌一切情狀，並注意下列事項：(一)受監護宣告之人之身
    心狀態與生活及財產狀況。(二)受監護宣告之人與其配偶、子
    女或其他共同生活之人間之情感狀況。(三)監護人之職業、經
    歷、意見及其與受監護宣告之人之利害關係。(四)法人為監護
    人時，其事業之種類與內容，法人及其代表人與受監護宣告
    之人之利害關係，民法第一千一百十條、第一千一百十一條
    、第一千一百十一條之一分別定有明文。
二、本件聲請意旨略以：相對人即禁治產人甲○○經本院以九十
    六年度禁字第三○七號民事裁定宣告為禁治產人，原監護人
    己○○因較繁忙，爰依法聲請選任聲請人為相對人之監護人
    ，並指定關係人己○○為會同開具財產清冊之人等語。
三、經查，聲請人主張之事實，業據提出戶籍謄本、本院九十六
    年度禁字第三○七號民事裁定影本為證，復經本院依職權向
    臺北市文山區戶政事務所調取原監護人己○○登記為相對人
    監護人之相關資料（監護登記申請書、同意書），並調取庚○○、丁○○、乙○○、戊○○戶籍資料及調閱本院九十六
    年度禁字第三○七號民事卷宗查核屬實
四、再者，經本院囑託臺北市政府社會局、臺北縣政府社會局、
    新竹市政府社會局、屏東縣政府社會局就本件選定監護人進
    行訪視，並提出調查報告及建議。其訪視報告內容略以：
  (一)臺北市政府社會局北市社工字第○九九三五○五四○○○號
    函，訪視報告內容略以（訪視聲請人、案二子庚○○、案三
    子丁○○、關係人己○○、案女乙○○）：
    (1)就支持系統：聲請人之前開設代書事務所，收入不錯，退
      休後經濟資源無虞，加上三子女都已成年，也都有穩定工
      作，無須聲請人分心照顧，且改定監護人一事手足間已達
      成共識，支持由聲請人擔任監護人。
    (2)就家庭動力而言：訪視時聲請人出示帳本，聲請人將每一
      筆支出都清楚紀錄下來，且表示會趁手足間聚在一起時，
      將帳本給每一個人看，其他人對聲請人代為管理財產一事
      表示認同。
    (3)就監護能力及照顧計畫可行性而言：聲請人目前經濟無虞
      ，身體狀況尚算良好，每個月都會固定去一趟護理之家，
      關心相對人受照顧及健康狀況，並且會以相對人的最佳利
      益考量，聲請人會要求護理之家不可將相對人頭髮剪太短
      ，因為相對人以前很愛漂亮，聲請人也協助相對人換到比
      較好的環境，之前相對人居住前一個養護中心時，多次送
      醫紀錄，因此聲請人才幫相對人辦理轉院，相對人轉院二
      年多，只有一次送醫紀錄，為了讓相對人有比較好的照顧
      環境，聲請人選擇多花一點錢，讓相對人居住在兩人房，
      由此可知，聲請人對於相對人照顧相當有心，且聲請人現
      已退休，可以全心投入照顧相對人及管理相對人之財產。
    (4)就會同開具財產清冊之人而言：經社工電話訪問後，關係
      人己○○表示願意擔任會同開具財產清冊之人。
    (5)建議：上述訪視內容係就訪視聲請人、相對人及電話訪問
      案二子庚○○、案三子丁○○、關係人己○○、案女乙○○所得，綜合聲請人家庭環境、聲請人與手足互動關係及
      聲請人扶養意願與財產管理能力評估，並無證據顯示聲請
      人於照顧相對人條件有不利之處，亦即聲請人有能力負擔
      監護相對人之責任，且其他手足亦達成共識，同意改由聲
      請人為監護人。又就民國九十二年起，相對人財產就是由
      聲請人代為管理，相對人的相關問題及事宜也都是由聲請
      人代為處理，聲請人對於相對人的照顧問題相當用心，會
      以相對人的最佳利益考量，因此建議由聲請人擔任監護人
      ，而關係人己○○由於與聲請人聯繫較為密切，之前就是
      擔任相對人之監護人，因此建議指定關係人己○○為會同
      開具財產清冊之人。
  (二)屏東縣政府屏府社福字第○九九○一○五一○八號函，訪視
    報告內容略以（訪視案二子庚○○）：案二子庚○○退休於
    中國電視公司美術設計一職，目前均與其配偶在家，無出門
    工作，家中生活環境良好；案二子庚○○育有二名兒女目前
    均在台北工作，偶爾會回來。案二子庚○○表示知道相對人
    居住於養護機構，並常因身體不適而送往醫院，目前由聲請
    人負責照料，並支付養護機構費用。案二子庚○○本身狀況
    良好，與相對人及手足間並無金錢借貸關係，且手足間均有
    在聯繫，並就本案已取得共識由聲請人擔任相對人甲○○之
    監護人，及指定關係人己○○為會同開具財產清冊之人。
  (三)臺北縣政府社會局北社工字第○九九○三九七八○三號函，
    訪視報告內容略以（訪視關係人己○○）：
    (1)案四子戊○○因設籍於臺北縣淡水鎮戶政事務所且現因醫
      療因素，於財團法人辜公亮基金會和信治癌中心醫院住院
      中，不便受訪。
    (2)就關係人己○○狀況而言：相對人安置養護中心費用由農
      會積蓄支付，倘相對人積蓄用盡，因其子女眾多，後續可
      再討論相對人生活費問題，關係人己○○認無需擔憂，且
      認其經濟問題與本案無涉，故拒絕透露。關係人己○○雖
      設籍新店市，但實際居住地點為永和市，關係人己○○以
      工作時間長為由不方便接受家訪，故居住狀況無法評估。
    (3)就支持系統而言：相對人子女眾多，雖居住各縣市，但對
      於相對人生活照顧問題，願共同討論，使其獲得妥善生活
      安排，而相對人之照顧安排多由聲請人及關係人己○○協
      助，其他手足因居住外縣市，倘有緊急事件需處理，無法
      即時協助，故關係人己○○認為由聲請人擔任相對人財產
      管理人為宜，關係人己○○則同意擔任會同開具財產清冊
      之人。
    (4)就監護權評估：關係人己○○表示家屬已協議由聲請人擔
      任相對人之監護人。
  (四)新竹市政府府社救字第○九九○○六六二三四號函，訪視報
    告內容略以（訪視案女乙○○）：
    (1)就案女乙○○狀況而言：案女乙○○已婚，育有一女，其
      女現另組家庭定居美國，案女乙○○與其配偶均已退休，
      除原有財產外，每月尚有租屋收入，其經濟狀況及健康情
      形良好，評估退休生活安排得宜，無不良適應症發生。
    (2)就聲請動機而言：據案女乙○○表示，相對人於九十四年
      間因重度失智，其子女在考量經濟、住所及處理事務能力
      等因素，遂由聲請人擔任監護人，惟上述期間案二子庚○○曾對財產管理有所質疑，故轉請經濟狀況較佳及人格特
      質亦適合之關係人己○○任之，而目前關係人己○○因其
      經營卡拉ＯＫ店版權問題涉訟，為免波及相對人名下財產
      ，方聲請由聲請人任之。
    (3)就相對人狀況而言：案女乙○○表示相對人目前心神喪失
      程序已幾近植物人，長期居於安置機構，由該機構二十四
      小時協助照顧，子女無需親自負擔照顧責任，但案女乙○○仍有前往探視。
    (4)就監護能力而言：案女乙○○表示相關親屬曾商請由其任
      之，惟考量現居新竹市與相對人所在地不同，就辦理相關
      事宜無便利性及立即性，故未有意願。另案女乙○○表示
      以聲請人財力、處事及人格特質，仍為最適之監護人，故
      經考慮後，仍建議由聲請人任之。
    (5)建議：案女乙○○認改定監護具必要性，並對本件聲請無
      異議。評估案女乙○○健康、經濟狀況良好，惟考量其本
      人未有意願，且相對人實際生活照顧已委由專業機構代之
      ，而案女乙○○又不具有地利之便，建議無必要另行選定
      案女乙○○為監護人。
五、本院依民法第一千一百十一條、第一千一百十一條之一規定
    ，參酌聲請人所提出之相關資料證據、臺北市政府社會局、
    屏東縣政府、臺北縣政府社會局、新竹市政府訪視報告書內
    容，認由聲請人擔任禁治產人甲○○之監護人為適當，爰選
    定丙○○為甲○○之監護人，另指定關係人己○○為會同開
    具禁治產人甲○○財產清冊之人，以保障禁治產人甲○○之
    權益。又監護人業已選定，依民法第一千一百十三條準用同
    法第一千零九十九條之規定，於監護開始時，對於禁治產人
    甲○○之財產，應會同己○○於二個月內開具財產清冊並陳
    報法院，併此敘明。
六、依非訟事件法第二十一條第一項前段，裁定如主文。
中    華    民    國    99    年    7     月    12    日
                          家事法庭法  官  文衍正
以上為正本係照原本作成
如對本裁定抗告須於裁定送達後10日內向本院提出抗告狀，並繳
納抗告費新臺幣1,000元。
中    華    民    國    99    年    7     月    12    日
                                  書記官  陳俐妙

司法院資訊處製作；財團法人民間司法改革基金會備份。
